最高法院民事裁定　　　　　　　　　　111年度台抗字第179號
抗　告　人　王江鎮
訴訟代理人　施怡君律師
上列抗告人因與相對人黃麗芬間請求返還不動產等聲請撤銷訴訟
繫屬許可登記事件，對於中華民國110 年12月14日臺灣高等法院
裁定（110年度聲字第549號），提起抗告，本院裁定如下：
    主  文
抗告駁回。
抗告訴訟費用由抗告人負擔。
    理  由
一、按修正之民事訴訟法第254條之規定，依本施行法第12條第7
    項施行前（即民國106年6月14日之前），法院業發給已起訴
    之證明者，仍適用修正前之規定。前項情形，訴訟標的非基
    於物權關係，或有修正之民事訴訟法第254條第9項但書、第
    11項情形者，被告或利害關係人亦得依修正前民事訴訟法第
    254條第7項規定提出異議。民事訴訟法施行法第4條之5定有
    明文。而訴訟繫屬事實登記之原因消滅，或有其他情事變更
    情形，當事人或利害關係人得向受訴法院聲請撤銷許可登記
    之裁定。修正前民事訴訟法第254條第1項本文、修正後同條
    第11項前段分別定有明文。是以，原告於修正前之民事訴訟
    法第254 條規定倘業經法院發給已起訴之證明，而有訴訟標
    的非基於物權關係、登記之原因消滅，或其他情事變更情形
    者，應許當事人或利害關係人依修正前之規定，提出異議而
    聲請撤銷該已起訴之證明，向該登記機關請求塗銷登記。
二、本件相對人主張抗告人前起訴請求將坐落臺北市○○區○○
    段○○段605地號土地、同小段343建號建物，及新北市○○
    區○○○段52地號土地、同段15建號建物（下合稱系爭房地
    ）為移轉登記，經臺灣臺北地方法院（下稱臺北地院）於10
    3年1月4 日核發已起訴證明（下稱系爭起訴證明），抗告人
    並持向登記機關為訴訟繫屬事實之登記。嗣臺北地院為抗告
    人敗訴判決，抗告人不服上訴，並減縮上訴聲明，就系爭房
    地部分不再請求為移轉登記，該部分抗告人敗訴即告確定，
    訴訟繫屬事實登記之原因消滅，請求撤銷系爭起訴證明。
三、原法院以：抗告人以兩造就系爭房地及他筆不動產有借名登
    記關係，訴請相對人為移轉登記，均敗訴後提起上訴，減縮
    關於系爭房地請求移轉登記部分之上訴聲明，該部分已生敗
    訴確定效果，抗告人就系爭房地所為繫屬事實登記之原因消
    滅，又抗告人依民法第1030條之1 規定請求夫妻間剩餘財產
    差額分配性質上為債權請求權，不得就特定標的物為主張及
    行使，與民事訴訟法第254條第5項規定不符，無得以為訴訟
    繫屬登記之理由，準此，相對人聲請撤銷系爭起訴證明，應
    予准許等詞，經核於法並無違誤。
四、原裁定於主文諭知系爭起訴證明應予撤銷外，贅載「關於附
    表所示不動產之訴訟繫屬事實登記許可」等文字，要對裁判
    結果不生影響。而抗告人既迄今未曾與相對人合意約定由一
    方受領他方之特定財產以代夫妻剩餘財產差額之給付，無從
    對系爭房地為主張及行使，其據此抗辯訴訟繫屬事實登記之
    原因未消滅，亦無理由。抗告意旨執此指摘原裁定不當，聲
    明廢棄，非有理由。
五、據上論結，本件抗告為無理由。依民事訴訟法第495條之1第
    1項、第449條第1項、第95條、第78條，裁定如主文。
中    華    民    國   111    年    2     月    23    日
                      最高法院民事第六庭
                          審判長法官  李  寶  堂  
                                法官  李  文  賢  
                                法官  林  玉  珮  
                                法官  許  秀  芬  
                                法官  高  榮  宏  
本件正本證明與原本無異
                                      書  記  官
中    華    民    國   111    年    3     月    1     日